【裁判字號】    92,台上,7429
【裁判日期】    921231
【裁判案由】    違反槍砲彈藥刀械管制條例
【裁判全文】
最高法院刑事判決                              九十二年度台上字第七四二九號
    上  訴  人  甲○○
    選任辯護人  姚念林律師
右上訴人因違反槍砲彈藥刀械管制條例案件，不服台灣高等法院中華民國八十九年十
月五日第二審判決（八十九年度上訴字第七八五號，起訴案號：台灣板橋地方法院檢
察署八十八年度偵字第一七五二六號），提起上訴，本院判決如左：
    主  文
原判決撤銷，發回台灣高等法院。
    理  由
本件原判決認定上訴人甲○○基於非法製造爆裂物之犯意，未經許可，於民國八十八
年三月間某日，在台北縣中和市○○路一家雜貨店買回小龍炮（爆竹），在其住所台
北縣中和市○○路一○六號將三個直徑三點八公分、高七點六公分之爆竹並排，以寬
面膠帶纏繞牢固，並將每個爆竹外露長約二公分之爆竹蕊並聯後，再接上兩條並聯之
爆竹蕊為引信，利用點火引爆，另於爆竹間空隙裝入電子ＩＣ板一塊，電子ＩＣ板之
天線座又接一附有插頭及電線之小燈炮，電子ＩＣ板之接線座部分有紅色、綠色、黑
色電線及裸線各一條，其中紅色、綠色及黑色電線另一端分別插入三個鞭炮底部之外
殼紙筒中，裸線另接一條長約三三八公分之黑色電線，偽裝成遙控裝置，製造成具有
殺傷力之爆裂物一顆後，將之放置於台北縣中和市○○路二四一號三樓之八、九之儲
藏室內，嗣於同年四月二十八日下午一時五十五分許，警員持檢察官之搜索票前往台
北縣中和市○○路二四一號五樓之五、六搜索時，上訴人供述上開爆裂物之去向並帶
同警員前往上址儲藏室，查獲並扣得該顆爆裂物等情。因而撤銷第一審不當判決，改
判論處上訴人未經許可，製造爆裂物（累犯）罪刑。固非無見。
惟查：所謂爆裂物，係指其物具有爆發性，且有破壞力，可於瞬間將人及物殺傷或毀
壞者而言。本件扣案之物經送內政部警政署刑事警察局鑑識，雖鑑定意見載明具有危
險性及殺傷力。惟於爆竹間所置放之電子ＩＣ板、電線、裸線等物，均係為增加偽裝
及恐嚇之效果，亦經載明於鑑定書，似不能藉電子ＩＣ板及電線而引爆。又扣案物品
係由三個三．八〤七．六公分之爆竹並排以膠帶綑綁，是否具備瞬間藉其爆風、高熱
之急烈膨脹力毀壞或焚燬物品之特性，與該物品是否屬爆裂物至有關係。原審對此未
進一步查明釐清，遽認上訴人構成非法製造爆裂物罪責，自有調查未盡及判決理由不
備之違法。上訴意旨指摘原判決不當，非無理由，應認有發回更審之原因。又偵查卷
附照片，並非全為本件犯罪之證物，案經發回，宜併注意及之。
據上論結，應依刑事訴訟法第三百九十七條、第四百零一條，判決如主文。
中      華      民      國    九十二    年     十二     月    三十一    日
                              最高法院刑事第八庭
                                  審判長法官  陳  炳  煌
                                        法官  陳  世  雄
                                        法官  韓  金  秀
                                        法官  吳  信  銘
                                        法官  徐  文  亮
      右正本證明與原本無異
                                              書  記  官
中      華      民      國    九十三    年      一      月      九      日
                                                                       ：


司法院資訊處製作；財團法人民間司法改革基金會備份。
